【裁判字號】    90,上訴,662
【裁判日期】    900612
【裁判案由】    毒品危害防制條例
【裁判全文】
臺灣高等法院臺中分院刑事判決                      九十年度上訴字第六六二號
    上  訴  人  臺灣臺中地方法院檢察署檢察官
    上  訴  人
    即  被  告  乙○○
    指定辯護人  本院公設辯護人  甲○○
右上訴人因被告違反毒品危害防制條例案件，不服臺灣臺中地方法院八十九年度訴字
第二九六號中華民國九十年三月七日第一審判決（起訴案號：臺灣臺中地方法院檢
察署八十九年度偵字第一四八八三號），提起上訴，本院判決如左：
    主  文
原判決關於販賣第二級毒品罪部分撤銷。
乙○○共同連續販賣第二級毒品，處有期徒刑柒年貳月。扣案之第二級毒品安非他命
參包（驗餘淨重伍點參柒公克），沒收銷燬之；殘留安非他命之藥杓子貳支、毒品分
裝袋參拾貳只、0000000000號行動電話壹支沒收之。犯罪所得之財物新台
幣陸仟元沒收之，新台幣陸仟元如全部或一部不能沒收時，以其財產抵償之。
其他上訴駁回。
    事  實
一、乙○○、莊沅澔（通緝中）共同基於意圖營利之概括犯意聯絡，並以00000
    00000號行動電話為對外聯絡工具，先後於民國（下同）八十八年十月二十
    五日下午六時、同年十一月十五日下午六時、八十九年一月九日下午七時許、同
    年月十六日晚上九時許、同年月二十三日二十一時許、同年月二十四日下午三時
    許，連續在台中市○○路與中清西二街口等處，以每公克新台幣（下同）一千元
    之價格販賣第二級毒品安非他命予謝文卿（另案由檢察官偵辦）陸次，每次均以
    上開電話聯絡後，分由莊沅澔或乙○○中之一人交貨予謝文卿。嗣於八十九年一
    月二十四日下午六時三十分許，謝文卿在台中市○○路六九六巷二號住處為警查
    獲，謝文卿乃配合警方於同日晚上八時許，撥打上開行動電話聯絡乙○○偽稱欲
    購買第二級毒品安非他命四千元，而於同日晚上九時許，在台中市○○路與中清
    西二街口查獲前來交貨之乙○○，另循線於同日晚上九時四十分許，在台中市北
    屯區○○○路四三號三０三室查獲莊沅澔，並扣得安非他命四包（共扣得五包毒
    品毛重共十一‧二公克，其中一包毛重為二‧七公克之安非他命業經台灣台中地
    方法院八十九年度易更字第十號乙○○施用毒品案宣告沒收，其中四包送經內政
    部警政署刑事警察局以呈色試驗、氣相層析質譜分析法及核磁共振分析法檢驗後
    ，其中一包檢驗出第一級毒品海洛因，另三包檢驗出第二級毒品安非他命成分，
    驗餘三‧六六公克、一‧二三公克、０‧四八公克，共計五‧三七公克）、安非
    他命吸食器乙組、海洛因二小包（毛重０‧九公克）、殘留安非他命藥杓子二支
    、殘留海洛因藥杓子乙支、摻有海洛因香菸半支、毒品分裝袋三十二只、000
    0000000號行動電話一具。
二、案經台中市警察局第一分局報請台灣台中地方法院檢察署檢察官偵查起訴。
    理  由
甲、有罪部分：
一、訊據被告乙○○固坦承於八十九年一月二十四日二十一時交與謝文卿香菸盒一包
    及0000000000號行動電話為其所有，惟矢口否認有上開販賣毒品之犯
    行，辯稱：八十九年一月二十四日晚上九時因謝文卿打電話找莊沅澔，當時莊沅
    澔在洗澡，莊沅澔要伊拿一盒東西下去給謝文卿，伊並不知道裡面為何物，且行
    動電話為莊沅澔以伊之名義申請，並非伊在使用；至於警訊所稱替「阿和」之人
    送藥之事並非事實，是莊沅澔要伊如此陳述，伊不知莊沅澔將所有責任推給他，
    伊與莊沅澔同居一個多月，對其事尚未深知，伊未販賣安非他命云云。惟查，被
    告乙○○於警訊時坦承因現在沒工作，經濟不好，才會幫阿和販賣安非他命，而
    0000000000號行動電話是伊申請並與莊沅澔共同使用（見八十九年度
    偵字第一四八八三號偵查卷第十八頁反面）。參以證人謝文卿於警訊時證稱：其
    安非他命都是向乙○○及莊沅澔購買（見偵查卷第二十二頁），又供稱其以居住
    之電話0000000號撥打乙○○所有之上開行動電話向莊沅澔及乙○○購買
    安非他命（此有0000000000號行動電話於八十八年十月一日至八十九
    年一月二十四日之通聯記錄在卷可稽），而其中二次（八十九年一月十六日及同
    年月二十三日）都是由乙○○交付給他（見偵查卷第一七八頁反面、第一七九頁
    ）。再查，被告乙○○有吸食安非他命之前科，經臺灣臺中地方法院以八十九年
    度易更字第十號判決連續施用安非他命處有期徒刑七月，且於本院審理中自承平
    均一、二個禮拜吸食一次，故其應知販賣安非他命之手法及如何包裝毒品及買賣
    交易之過程如何進行，從而被告辯稱不知道八十九年一月二十四日交付與謝文卿
    之香菸盒所裝之物為安非他命，顯與事理有違，乃係事後卸責之詞，不足採信。
    末查，被告於原審審理中自承與莊沅澔為同居關係，而於同居期間二人並無工作
    收入且二人皆有吸食毒品之習性，復有扣案之毒品分裝袋三十二只可證，故其與
    莊沅澔有共同販賣營利之意圖甚明。此外，復有安非他命四包（共扣得五包毒品
    毛重共十一‧二公克，其中一包毛重為二‧七公克之安非他命業經台灣台中地方
    法院八十九年度易更字第十號乙○○施用毒品案宣告沒收，其中四包送經內政部
    警政署刑事警察局以呈色試驗、氣相層析質譜分析法及核磁共振分析法檢驗後，
    其中一包檢驗出第一級毒品海洛因，另三包檢驗出第二級毒品安非他命成分，驗
    餘三‧六六公克、一‧二三公克、０‧四八公克，共計五‧三七公克）、殘留安
    非他命藥杓子二支、毒品分裝袋三十二只、0000000000號行動電話一
    具扣案可資佐證。本件事證已臻明確，被告犯行洵堪認定，應予依法論科。
二、按安非他命，依毒品危害防制條例第二條之規定，屬第二級毒品，故核被告所為
    ，係犯毒品危害防制條例第四條第二項之販賣第二級毒品罪。被告非法持有第二
    級毒品行為，進而販賣，其持有之低度行為應被販賣之高度行為所吸收，不另論
    罪，於八十九年一月二十四日晚上八時，謝文卿配合警方打電話給被告佯稱欲購
    買安非他命，於同日晚上九時被告交付安非他命時為警查獲，此部分謝文卿並非
    真意購買安非他命，因此僅能論被告販賣第二級毒品未遂罪責。被告乙○○與莊
    沅澔就上揭犯行，有犯意之聯絡及行為之分擔，皆為共同正犯。又被告先後多次
    販賣第二級毒品予謝文卿之犯行，時間緊接，犯罪構成要件相同，顯係基於概括
    犯意為之，為連續犯，依刑法第五十六條之規定，以一罪論，並加重其刑（除無
    期徒刑部分不得加重外）。原審對被告犯販賣第二級毒品罪，予以論罪科刑，固
    非無見，惟被告販賣次數係六次（原審判決第六次與第七次重複），原審認係販
    賣七次，即有不合，又原審判決對於被告於八十九年一月二十四日晚上九時為警
    查獲部分，未論以未遂罪，亦有未當，被告上訴意旨以渠並無販賣第二級毒品，
    亦不知同居人莊沅澔有販賣行為，若其知悉莊沅澔有販賣安非他命，何以渠仍以
    自己名義申請電話使用，容易被查獲之理，又自己有施用安非他命，查獲之安非
    他命係供自己施用云云置辯，惟查謝文卿於警訊、偵查中均供述被告與同居人莊
    沅澔共同販賣安非他命屬實，已如前述，因此謝文卿於原審為有利被告之供述，
    顯係迴護被告之詞，被告以自己名義申請電話使用，並不能據以採為被告無販賣
    毒品之有利證據，另被告與同居人莊沅澔固均有施用毒品，被告供承因我現在沒
    工作，經濟不好，方會幫「阿和」販賣安非他命等語，原審認被告經濟不好，而
    販賣安非他命之認定，與情理並無違背，被告雖有施用安非他命，而依前揭事證
    ，被告亦有販賣犯行，不能以其有施用安非他命，認查獲之安非他命係供自己吸
    用，而認其無販賣犯行，且被告申請電話為聯絡工具販賣安非他命，親自接聽電
    話，並交付安非他命與買受人，其與同居人莊沅澔有犯意之聯絡及行為之分擔甚
    明。被告係販賣第二級毒品之共同正犯，顯非幫助犯，又被告與同居人莊沅澔有
    共同販賣安非他命之犯意聯絡及行為分擔，對於販賣給謝文卿六次，雖不能分別
    那一次由何人接聽電話等等，然被告與莊沅澔對共同犯意之行為，均應共同負責
    。被告上訴否認此部分犯行，雖無理由，惟原審此部分判決既有未當，自應由本
    院將原審此部分判決撤銷改判。爰審酌被告犯罪之動機、目的、手段、販賣毒品
    對社會所生之危害甚大及所獲利益不多等一切情狀，量處如主文第二項所示之刑
    ，以示懲儆。
三、扣案之安非他命四包（共扣得五包毒品毛重共十一‧二公克，其中一包毛重為二
    ‧七公克之安非他命業經台灣台中地方法院八十九年度易更字第十號乙○○施用
    毒品案宣告沒收，不再予以宣告沒收，而其中四包送經內政部警政署刑事警察局
    以呈色試驗、氣相層析質譜分析法及核磁共振分析法檢驗後，其中一包檢驗出第
    一級毒品海洛因，驗餘０‧０二公克，另三包檢驗出第二級毒品安非他命成分，
    驗餘三‧六六公克、一‧二三公克、０‧四八公克，共計五‧三七公克，此有刑
    事警察局九十年一月十七日刑鑑字第二００三七二號鑑驗通知書在卷可稽）其中
    三包安非他命驗餘共重五‧三七公克、係屬被告供販賣所用，不問屬於犯人與否
    ，爰依毒品危害防制條例第十八條第一項前段之規定，予以宣告沒收銷燬之。至
    於毒品分裝袋三十二只、0000000000號行動電話一具、殘留安非他命
    之藥杓子二支，係供犯罪所用之物，應依毒品危害防制條例第十九條第一項宣告
    沒收。而被告連續六次販賣第二級毒品安非他命予謝文卿，每次一千元，則被告
    販毒所得共六千元，雖未扣案，仍應依毒品危害防制條例第十九條第一項規定予
    以沒收，如全部或一部不能沒收時，以其財產抵償之。
乙、無罪部分：
一、公訴意旨略以：乙○○於八十九年一月二十四日下午三時許，在台中市○○路與
    中清西二街口販賣第二級毒品安非他命予謝文卿時，另基於轉讓第一級毒品海洛
    因之犯意，將摻有第一級毒品海洛因之香菸一支無償轉讓予謝文卿持有，因認乙
    ○○涉有轉讓第一級毒品之罪嫌。
二、本件公訴意旨認被告乙○○涉犯轉讓第一級毒品罪嫌，無非依據證人謝文卿之指
    訴及扣案之摻有海洛因之香菸半支資為論據。訊據被告乙○○堅決否認上開犯行
    ，辯稱：伊並無拿海洛因給謝文卿，八十九年一月二十四日下午三時許是莊沅澔
    在臺中市○○路與中清西二街口拿海洛因香菸一支給謝文卿，伊並沒有去而是在
    查獲地點睡覺，係莊沅澔回來之後告訴伊後始知情等語。
三、按犯罪事實應依證據認定之，無證據不得推定其犯罪事實；又不能證明被告犯罪
    或其行為不罰者，應諭知無罪之判決。刑事訴訟法第一百五十四條、第三百零一
    條第一項分別定有明文。經查謝文卿雖供陳摻有海洛因之香菸係被告乙○○所交
    付云云，然謝文卿於警局初訊時供稱：「警方所查獲之安非他命，是我今（八十
    九年一月二十四日）日下午三時許購買回來才要使用就被查獲，另海洛因香煙是
    販賣給我毒品之人稱如果睡不著覺，可使用海洛因來治療」（見偵查卷第二十二
    頁）惟其於原審訊問時供稱：「只有最後一次（指八十九年一月二十四日晚上九
    時被警查獲那一次）是被告乙○○拿一個盒子給我」（見原審卷第七十一頁），
    則八十九年一月二十四日下午三時該次即非被告交與謝文卿，謝文卿前後供述已
    有不一，而被告堅稱八十九年一月二十四日下午三時係莊沅澔送毒品給謝文卿，
    非渠所交付，自不能以謝文卿不一之指訴而認被告乙○○有轉讓第一級毒品之犯
    行，此外又查無確切證據足資證明被告有此部分犯行，原審此部分判決被告乙○
    ○無罪，核無不合，檢察官上訴意旨仍以謝文卿之指訴及有摻有海洛因之香菸可
    證，而論被告乙○○此部分罪責，然謝文卿指訴不一，自不足採為被告不利之認
    定，原審此部分判決，核無違誤，上訴為無理由，應予駁回。
丙、至上述經刑事警察局鑑驗非屬安非他命而係第一級毒品海洛因（驗餘０‧０二公
    克）及經檢察官扣案之海洛因二小包（毛重０‧九公克）、殘留海洛因藥杓子一
    支、摻有海洛因香菸半支等扣案物品部分，因被告被訴轉讓第一級毒品海洛因部
    分已經判決無罪，且上開扣案之物與本案販賣第二級毒品安非他命之犯罪行為並
    無任何關係。此部分應由檢察官另行偵查起訴或聲請單獨宣告沒收，併此敘明。
丁、據上論斷，應依刑事訴訟法第三百六十八條、第三百六十九條第一項前段、第三
    百六十四條、第二百九十九條第一項前段、毒品危害防制條例第四條第二項、第
    十八條第一項前段、第十九條第一項，刑法第十一條前段、第二十八條、第五十
    六條，判決如主文。
本案經檢察官丙○○到庭執行職務。
中      華      民      國    九十    年    六      月        十二      日
                              臺灣高等法院臺中分院刑事第三庭
                                    審判長法  官  方  艤  駐
                                          法  官  廖  柏  基
                                          法  官  劉  連  星
右正本證明與原本無異。
如不服本判決應於收受送達後十日內向本院提出上訴書狀，其未敘述上訴之理由者並
得於提起上訴後十日內向本院補提理由書（均須按他造當事人之人數附繕本）。
                                          書記官  顏  子  良
中      華      民      國    九十      年      六      月    十三  日
附錄本案論罪科刑法條：
毒品危害防制條例第四條第二項：
製造、運輸、販賣第二級毒品者，處無期徒刑或七年以上有期徒刑，得併科新臺幣七
百萬元以下罰金。
                                                                        Ａ


司法院資訊處製作；財團法人民間司法改革基金會備份。
